臺灣板橋地方法院民事裁定　　　　　 100年度消債抗字第42號
抗　告　人
即　債權人　台北富邦商業銀行股份有限公司
法定代理人　韓蔚廷
相　對　人
即　債務人　張幼敏
上列抗告人因消費者債務清理條例聲明異議事件，對於民國100
年3月30日本院100年度執事聲更一字第1 號裁定提起抗告，本院
裁定如下：
    主  文
抗告駁回。
抗告程序費用新臺幣壹仟元由抗告人負擔。
    理  由
一、按債務人有薪資、執行業務所得或其他固定收入，法院認更
    生方案之條件公允者，得不經債權人會議可決，逕依債務人
    之聲請或依職權以裁定認可更生方案。消費者債務清理條例
    第64條第1 項定有明文。所謂條件公允，指公平允當而言。
    判斷更生方案條件是否公允，應評估債務人之更生期間之收
    入、財務狀況及必要生活支出，在更生方案履行可能的前提
    下，衡量債務人是否盡力清償？多數債權人是否按債權比例
    受償？另依消費者債務清理條例第63條第1項第9款規定，以
    債務人隱匿財產，不予認可更生方案者，必債務人有隱匿財
    產之情事，且其情節重大，始足為之。
二、本件抗告意旨略以：相對人前審調查程序聲稱生存金多次用
    以償還債務，復因債務問題心力交瘁，已不知其資金往來明
    細，顯與事實與社會常態有明顯出入。依人壽保險業契約交
    易慣例可知，壽險公司於給付定期型（持續性）生存保險金
    前，均會以書信或網路電子媒體郵件通知生存金預告函給客
    戶，絕無例外。而生存金預告函均有載明該保單週年應領取
    生存保險金額多少，扣除保單借款金額多少，實領多少，相
    對人理應知悉其領有生存保險金乙事，焉能搪塞不復記憶，
    而推托無隱匿財產之實？相對人雖有補正保單封面影本，然
    其自始至終均未於財產及收入狀況說明書忠實申報生存保險
    金收入數額、原因及種類，故其補正充其量僅為表明其財產
    目錄，並不等於已表明收入數額，核其法定要件，仍屬隱匿
    財產，為此，爰依法提出抗告，請求廢棄原裁定等語。
三、經查，相對人於民國97年5 月26日向本院聲請更生，嗣經本
    院於97年8 月11日命其補正「聲請人本人暨受扶養人張淑貞
    於各金融機構之存摺及證券存摺（集保存摺）完整影本（須
    附完整內頁資料並補登存摺至本裁定送達日之後）、所有保
    險單（含以本人及配偶、未成年子女、父母為要保人或受益
    人之人壽保單及儲蓄性、投資性保單）、96年度國稅局綜合
    所得稅各類所得資料清單及最新之財產歸屬資料清單」等事
    項（見本院97年度消債更字第347 號卷第80頁至第83頁，下
    稱消債更卷），而相對人旋於97年8 月25日以民事陳報(一)狀
    補正上開事項，並提出上開保單影本（見消債更卷第117 頁
    、第150、151頁）為證，此經本院依職權調閱上開卷宗查證
    屬實，是堪認相對人並無抗告人所指有隱匿上開保單之情事
    ；且就上開保單之給付情形，亦經本院依職權函詢富邦人壽
    保險股份有限公司（下稱富邦人壽公司），可知截至100年6
    月15日止，債務人保單之保單質借之本金為新臺幣（下同）
    297,067 元，借款利息為14,781元，另依其附表所示，給付
    日期於99年10月1 日，生存金金額為新臺幣（下同）40,030
    元，償還保險單借款本金為10,159元，償還保險單借款利息
    為29,871元，實付金額為0 元，此有富邦人壽公司100年6月
    23日陳報狀附卷可憑（見本院卷第32至37頁）。上開保單之
    生存金扣除借款及利息後，已無剩餘，無法將之合併計算用
    於預估相對人將來收入之餘地。準此，縱相對人未如抗告人
    所指應表明保單具體數額，亦非屬消費者債務清理條例第63
    條第1項第9款隱匿財產情節重大，法院不應認可更生方案之
    情形。抗告人誤認相對人有隱匿財產，進而指摘原裁定認可
    之更生方案不公允，且有消費者債務清理條例第63條第1 項
    第9款所定不應認可之事由，核有誤會，不能採信。
四、綜上所述，本件並無抗告人所指不應逕予認可之情事，抗告
    人猶執前詞，提出抗告，指摘原裁定不當，求為廢棄原裁定
    及撤銷更正方案，為無理由，應予駁回。
五、結論，本件抗告為無理由，依消費者債務清理條例第11條第
    2項、第15條，民事訴訟法第495條之1第1項、第449條第1項
    、第95條、第78條，裁定如主文。
中    華    民    國    100    年    7    月     1    日
            民事第一庭    審判長法  官  李世貴
                                法  官  許瑞東
                                法  官  黎文德
以上正本證明與原本無異。
本裁定不得再抗告。
中    華    民    國    100    年    7    月     1    日
                                書記官  呂昆